臺灣板橋地方法院交通事件裁定　　　 100年度交聲字第4091號
　　　　　　　　　　　　　　　　　 100年度交聲字第4092號
　　　　　　　　　　　　　　　　　 100年度交聲字第4093號
　　　　　　　　　　　　　　　　　 100年度交聲字第4094號
　　　　　　　　　　　　　　　　　 100年度交聲字第4095號
　　　　　　　　　　　　　　　　　 100年度交聲字第4096號
　　　　　　　　　　　　　　　　　 100年度交聲字第4097號
　　　　　　　　　　　　　　　　　 100年度交聲字第4098號
　　　　　　　　　　　　　　　　　 100年度交聲字第4099號
　　　　　　　　　　　　　　　　　 100年度交聲字第4100號
　　　　　　　　　　　　　　　　　 100年度交聲字第4101號
　　　　　　　　　　　　　　　　　 100年度交聲字第4102號
　　　　　　　　　　　　　　　　　 100年度交聲字第4103號
　　　　　　　　　　　　　　　　　 100年度交聲字第4104號
　　　　　　　　　　　　　　　　　 100年度交聲字第4105號
　　　　　　　　　　　　　　　　　 100年度交聲字第4106號
　　　　　　　　　　　　　　　　　 100年度交聲字第4107號
　　　　　　　　　　　　　　　　　 100年度交聲字第4108號
　　　　　　　　　　　　　　　　　 100年度交聲字第4109號
　　　　　　　　　　　　　　　　　 100年度交聲字第4110號
　　　　　　　　　　　　　　　　　 100年度交聲字第4111號
　　　　　　　　　　　　　　　　　 100年度交聲字第4112號
　　　　　　　　　　　　　　　　　 100年度交聲字第4113號
　　　　　　　　　　　　　　　　　 100年度交聲字第4114號
　　　　　　　　　　　　　　　　　 100年度交聲字第4115號
　　　　　　　　　　　　　　　　　 100年度交聲字第4116號
原處分機關　臺北市交通事件裁決所
異　議　人　孫苑綺
即受處分人
上列異議人即受處分人因違反道路交通管理處罰條例案件，對於
臺北市交通事件裁決所於如附表所示之日期所為如附表所示之各
該裁決處分（原舉發通知單號碼：均如附表所載），均聲明異議
，本院裁定如下：
    主  文
如附表編號第一至二十一號、第二十三號、第二十六號所示之異
議均駁回。
如附表編號第二十二號、第二十四號、第二十五號所示之處分均
撤銷；此部分孫苑綺均不罰。
    理  由
壹、程序部分：
一、按受處分人不服第8 條主管機關所為之處罰，得於接到裁決
    書之翌日起20日內，向管轄地方法院聲明異議，道路交通管
    理處罰條例第87條第1 項定有明文，此為交通異議事件之程
    序規定，為合法要件，受處分人之異議自須合於此項程序規
    定，法院始得受理為實體之審查。又法院認聲明異議不合法
    律上之程式，且無從補正者，應以裁定駁回之，道路交通事
    件處理辦法第17條亦有規定。
二、復按處理違反道路交通管理事件，有關文書送達之程序，依
    行政程序法之規定，違反道路交通管理事件統一裁罰基準及
    處理細則第5 條定有明文。又送達，於應受送達人之住居所
    、事務所或營業所為之；於應送達處所不獲會晤應受送達人
    時，得將文書付與有辨別事理能力之同居人、受僱人或應送
    達處所之接收郵件人員；應受送達人或其同居人、受僱人、
    接收郵件人員無正當理由拒絕收領文書時，得將文書留置於
    應送達處所，以為送達；送達，不能依前二條規定為之者，
    得將文書寄存送達地之地方自治或警察機關，並作送達通知
    書兩份，一份黏貼於應受送達人住居所、事務所、營業所或
    其就業處所門首，另一份交由鄰居轉交或置於該送達處所信
    箱或其他適當位置，以為送達。前項情形，由郵政機關為送
    達者，得將文書寄存於送達地之郵政機關，行政程序法第72
    條第1 項前段、第73條第1 項、第3 項、第74條第1 項、第
    2 項分別有所規定。而若當事人應為送達之處所不明者，行
    政機關為避免行政程序遲延，認為有必要時，得依職權命為
    公示送達；當事人變更其送達之處所而不向行政機關陳明，
    致有第1 項之情形者，行政機關得依職權命為公示送達，行
    政程序法第78條第1 項第1 款、第2 項、第3 項亦有明定。
三、本件依卷附戶役政連結作業系統及全戶戶籍資料查詢結果所
    示，異議人即受處分人孫苑綺係於民國98年2 月17日將戶籍
    遷入臺北市大安區○○○路○段138 號9 樓之址，嗣於100
    年5 月16日再將戶籍遷入新北市永和區○○○路○段187 號
    3 樓之2 之址（卷附裁決書因係「補印」，故住址欄所帶入
    之資料為補印時之戶籍地址，並非裁決日期當時之戶籍地址
    ）；另依交通部公路總局臺北區監理所100 年12月23日北監
    車字第1000070383號函及所附汽車車籍查詢表所示，異議人
    於98年11月30日申領6387-VC 車號牌照時，車籍地亦登記為
    上開臺北市大安區○○○路○段138 號9 樓之址，嗣於100
    年5 月16日至臺北市裁決所辦理變更車籍地址為上開新北市
    永和區○○○路○段187 號3 樓之2 之址。是就監理機關而
    言，異議人所登記之戶籍地及車籍地既均為上開臺北市大安
    區○○○路○段之址，所得查知之合法送達處所自亦僅有該
    址，若該址無法送達時，則僅能以應受送達處所不明此一事
    由為公示送達，無法遍查異議人各項私人資料來推估異議人
    可能之實際居住地址。況異議人於異議狀內陳稱其過去幾年
    均未居住在上開臺北市大安區○○○路之原戶籍地，且由其
    異議狀所附法商法國巴黎人壽保險證明書、全球人壽函文等
    資料可知，其至遲在97年7 月1 日後之居住地址或通訊地址
    ，即在上開新北市永和區○○○路之址，姑不論戶籍地址之
    遷移可能涉及多項因素，至少就車籍地址部分，何以於98年
    11月30日購車申領牌照時，未登記為其實際居住之上開新北
    市永和區○○○路之址？是異議人就此部分而言，顯有可歸
    責於己之事由，且為原處分機關所無法預知，自難以此認原
    處分機關向其所登記之臺北市大安區○○○路之址送達此一
    程序具有瑕疵。
四、經查：附表編號1 至16號所示之裁決書於100 年1 月5 日向
    異議人上開臺北市大安區○○○路之址送達後，因未獲會晤
    本人，亦無受領文書之同居人、受僱人或應受送達處所接收
    郵件人員，郵政機關即將該裁決書寄存於送達地之郵政機關
    台北金南郵局招領，並依規定製作「寄存送達通知書」二份
    ，一份黏貼於應受送達人即異議人上址門首，另一份置於該
    址信箱或適當處所以為送達等情，有臺北市交通事件裁決所
    99年12月30日北市裁催字第09944553400 號函及所附一次裁
    罰清冊、該次送達證書各一份附卷可稽，揆諸前揭法條規定
    ，即已生合法送達之效力。附表編號17至21號所示之裁決書
    則係向異議人上開臺北市大安區○○○路之址送達後，因查
    無此人遭退回後，經原處分機關分別於100 年3 月16日（編
    號17部分）、4 月15日（編號18、19部分）、5 月11日（編
    號20、21部分）依行政程序法第78條、第82條之規定公告公
    示送達，有100 年第61期、100 年第79期、100 年第101 期
    之臺北市政府公報各一份在卷可按，經二十日後分別於100
    年4 月6 日、5 月6 日、6 月1 日生送達之效力，惟異議人
    迄至100 年9 月6 日方提起本件異議，有聲明異議狀上原處
    分機關之收狀日期戳章在卷可憑，就附表編號1 至21號之裁
    決處分而言，顯均已逾法定之20日異議期間無疑。據此，此
    部分之聲明異議不合法律上程式，且無從補正，即均應予駁
    回。
貳、實體即附表編號22至26號部分：
一、原處分意旨略以：異議人即受處分人於如附表編號22至26號
    所示之時間、地點，有駕駛車牌號碼為6387-VC 號之自用小
    客車，在前揭道路收費停車處所停車不依規定繳費，經臺北
    市停車管理工程處送達催繳單後，異議人逾期仍未依規定繳
    納，遂經臺北市政府交通局逕行舉發，並由臺北市交通事件
    裁決所於如附表編號22至26號所示之時間以各該裁決書裁決
    （此部分共計五件），各裁處異議人罰鍰新臺幣（下同）三
    百元。
二、聲明異議意旨則略以：異議人過去幾年均未居住在上開位於
    臺北市大安區○○○路之原戶籍地，故寄往該處之催繳單信
    件皆未收到；另異議人曾於98年12月間向中國信託商業銀行
    申請信用卡代扣停車費，但不知何以未成功，亦未接獲銀行
    扣款失敗之通知，致異議人誤以為98年12月起至100 年3 月
    16日止系爭6387-VC 車號自小客車之停車費皆已扣繳成功。
    異議人先前從未有高達數十筆停車費未繳之紀錄，獲悉本件
    停車費欠繳情形後，亦立刻繳清所有停車費、工本費和罰鍰
    ，絕無欠繳停車費之犯意，爰請求撤銷原處分等語。
三、按汽車駕駛人在道路收費停車處所停車，未依規定繳費，主
    管機關應書面通知駕駛人於七日內補繳，並收取必要之工本
    費用，逾期再不繳納，處三百元罰鍰，道路交通管理處罰條
    例第56條第2 項固定有明文，惟此乃以上開通知駕駛人於七
    日內補繳停車費之書面通知曾合法送達為前提。經查：
(一)附表編號23之催繳單（原停車單號為AＺ0000000000000 號）
    及附表編號26之催繳單（原停車單號為AＺ0000000000000 號
    ）經臺北市停車管理工程處向異議人催繳後，分別於99年12
    月24日、99年11月16日寄存送達於上開臺北市大安區○○○
    路之址，有此二份催繳單明細表及送達證書影本附卷可稽，
    揆諸前揭說明，即已生合法催繳之效力，而異議人猶未在送
    達生效後七日內補繳停車費，是異議人有汽車駕駛人在道路
    收費停車處所停車，未依規定繳費，經主管機關應書面通知
    駕駛人於七日內補繳後，逾期仍未繳納之行為，堪以認定。
    至異議人辦理銀行信用卡代為扣繳業務部分，既遲至100 年
    5 月15日才登錄成功，並於同年5 月19日啟用，有異議人所
    提銀行代收車籍查詢表一份在卷可參，則先前登錄未成功之
    問題，既無法為原處分機關所能預知，此部分即難歸責於原
    處分機關，無從據此為有利於異議人之認定，若銀行方面有
    可歸責之事由，則應由異議人另行向銀行主張。另異議人本
    可從每月信用卡帳單明細確認新車之停車費扣繳是否設定成
    功，竟於長達一年餘累計多達二、三十件後方發覺有異，就
    此而言顯亦具有過失甚明。據此，異議人此部分所辯，尚非
    足採，原處分機關就附表編號23、26號部分依道路交通管理
    處罰條例第56條第2 項之規定，各裁處異議人罰鍰三百元，
    核無不當或違法之處，本件此部分之異議為無理由，應予駁
    回。
(二)惟就附表編號22之催繳單（原停車單號為AＺ0000000000000
    號）、附表編號24之催繳單（原停車單號為Ｚ0000000000000
    0 號）及附表編號25之催繳單（原停車單號為AＺ0000000000
    000 號）部分，經臺北市停車管理工程處送達上開臺北市大
    安區○○○路之址向異議人催繳時，均因查無此人而遭退回
    ，然臺北市停車管理工程處卻未再依行政程序法之規定辦理
    公示送達，有此三份催繳單明細表、送達證書及遭退回信封
    影本，暨該處100 年12月22日北市停管字第10035542300 號
    函一份在卷可按，揆諸前揭說明，顯難認已生合法送達催繳
    單之效力。是就此部分而言，異議人縱未於上開補繳書面通
    知所定七日期限內補繳停車費用，亦不符合道路交通管理處
    罰條例第56條第2 項所定之處罰要件，原處分機關未予查明
    ，誤認催繳書面通知之送達程序合法，而以異議人未於規定
    之期限內補繳停車費，就此部分遽對異議人裁罰，即有未洽
    。據此，本件異議人就附表編號22、24、25號所示裁決處分
    部分之聲明異議為有理由。又異議人既已補繳本件所有停車
    費用及催繳之工本費用，有其所提停車費收據在卷可按，即
    無再違反上開道路交通管理處罰條例第56條第2 項規定之可
    能，本院爰撤銷如附表編號22、24、25號所示之裁決處分，
    並就此部分均為異議人不罰之諭知。
據上論斷，應依道路交通事件處理辦法第17條、第18條、第19條
前段，裁定如主文。
中    華    民    國   100    年    12    月    30    日
                  刑事第二十一庭法  官  張紹省
上列正本證明與原本無異。
如不服本裁定，應於裁定送達後五日內敘明抗告理由，向本院提
出抗告狀。
                                書記官  周雅玲
中    華    民    國   100    年    12    月    30    日